臺灣宜蘭地方法院刑事判決
110年度訴字第142號
公  訴  人  臺灣宜蘭地方檢察署檢察官
被      告  李學聖



義務辯護人  陳馨強律師
上列被告因毒品危害防制條例案件，經檢察官提起公訴（109年
度偵字第4530號、109年度偵字第4807號），本院判決如下：
    主  文
甲○○犯如附表編號1-7罪刑欄所示之罪，各處如附表編號1-7罪刑
欄所示之刑。應執行有期徒刑貳年。
扣案之行動電話（含門號0000000000號SIM卡一枚）壹支，沒收
。
    犯罪事實
一、甲○○明知甲基安非他命為毒品危害防制條例第2條第2項第2
    款規定之第二級毒品，亦係經行政院衛生署公告禁止使用，
    屬藥事法第22條第1項第1款所列之禁藥，非經許可不得轉讓
    ，竟仍基於轉讓禁藥甲基安非他命之犯意，先以其所有之行
    動電話（門號0000000000）與附表編號1-7所示之人聯絡後
    ，再於附表編號1-7所示之時、地，分別轉讓禁藥甲基安非
    他命予附表編號1-7所示之人。嗣經警實施搜索、拘提相關
    涉案人到案後，進而查獲。
二、案經宜蘭縣政府警察局移送臺灣宜蘭地方檢察署檢察官偵查
    起訴。
    理  由
壹、證據能力部分
一、按被告以外之人於審判外之言詞或書面陳述，除法律有規定
    者外，不得作為證據，刑事訴訟法第159條第1項定有明文。
    查證人丁○○、乙○○、丙○○於警詢之陳述，屬被告甲○○以外之
    人於審判外之言詞陳述，被告之辯護人已爭執其證據能力，
    復查無刑事訴訟法第159條之1至第159條之5得為證據之情形
    ，依前揭說明，應認證人丁○○、乙○○、丙○○於警詢之陳述無
    證據能力。
二、按當事人、代理人或辯護人於法院調查證據時，知有第159
    條第1項不得為證據之情形，而未於言詞辯論終結前聲明異
    議者，視為有前項之同意，同法第159條之5第2項亦定有明
    文。本件除前揭經本院認無證據能力部分外，當事人對於本
    判決下列所引用之供述證據之證據能力，於本院審理時均表
    示無意見而不予爭執，迄至言詞辯論終結前亦未再聲明異議
    ，本院審酌上開證據資料製作時之情況，尚無違法不當及證
    明力明顯過低之瑕疵之情形，爰依前開規定，認均具有證據
    能力。至本院下列所引用之非供述證據之證據能力部分，並
    無證據證明係公務員違背法定程序所取得，依刑事訴訟法第
    158條之4反面解釋，應認均有證據能力。
貳、認定犯罪事實部分
一、被告甲○○及證人胡若羚、邱大偉、丁○○、乙○○、丙○○等人雖
    於警、偵訊或本院審理時供稱所交付或購買之毒品係「安非
    他命」，惟一般施用毒品者應僅對施用毒品之效用及施用之
    毒品分級有所認知，難認其能清楚分辨「安非他命」、「甲
    基安非他命」此類化學合成物質之正確名稱，本院衡諸近來
    於國內流通使用之第二級毒品「甲基安非他命」較「安非他
    命」普遍，此為本院職務上已知之事實，堪認渠等所述之安
    非他命應均係甲基安非他命無訛，合先敘明。
二、訊據被告甲○○對於前揭時地轉讓甲基安非他命予胡若羚、邱
    大偉、丁○○、乙○○、丙○○等人之犯罪事實，均坦承不諱，核
    與證人胡若羚、邱大偉於偵查中證述（參見宜蘭 地方檢察
    署109年度偵字第4530號卷二第66頁，以下簡稱偵卷二）、
    證人丁○○於本院審理中證述（參見本院卷第115-117頁）、
    證人乙○○於本院審理中證述（參見本院卷第113-115頁）、
    證人丙○○於偵查中證述確有向被告取得重量不到1公克之甲
    基安非他命（參見宜蘭地方檢察署109年度偵字第4530號卷
    一第150頁，以下簡稱偵卷一）等情，均相符合，被告之自
    白顯與事實相符，堪予採憑。此外，分別復有109年4月16日
    （參見警卷第175-177頁）、109年4月22日（參見警卷第185
    -188頁）、109年5月18日（參見警卷第224-229頁）、109年
    6月25日（參見警卷第247頁）之通訊監察譯文與交易現場監
    視器錄影畫面擷圖及翻拍照片（參見警卷第109-135、139-1
    41頁）在卷可資佐證，及被告所有供聯絡證人胡若羚、邱大
    偉、丁○○、乙○○、丙○○等人之行動電話（含門號0000000000
    號SIM卡一枚）一支扣案可稽。事證明確，被告前揭轉讓甲
    基安非他命予胡若羚、邱大偉、丁○○、乙○○、丙○○等人之犯
    罪事實，應均堪予認定。    
參、論罪科刑部分
　　按甲基安非他命屬毒品危害防制條例第2條第2項第2款所定
    之第二級毒品，不得販賣、轉讓、持有。又按甲基安非他命
    為安非他命之衍生物，前亦經中央衛生主管機關行政院衛生
    署（現改制為行政院衛生福利部，下仍以舊制稱之）於68年
    7月7日以衛署藥字第221433號函、69年12月8日以衛署藥字
    第301124號函公告列為不准登記藥品及禁止使用，復於75年
    7月11日以衛署藥字第597627號函重申公告禁止使用之意旨
    ，再於79年10月9日以衛署藥字第904142號函禁止於醫療上
    使用，有該署75年7月11日衛署藥字第597627號函、79年10
    月9日衛署藥字第904142號函釋可稽，是甲基安非他命自亦
    屬藥事法第22條第1項第1款所規定之禁藥，則轉讓甲基安非
    他命即應受藥事法之規範。又藥事法第83條第1項轉讓禁藥
    罪之法定刑為7年以下有期徒刑，得併科新臺幣5000萬元以
    下罰金，較毒品危害防制條例第8條第2項轉讓第二級毒品罪
    之法定刑為重，藥事法第83條第1項於104年12月2日修正公
    布，為毒品危害防制條例之後法，而毒品之範圍尚包括影響
    精神物質與其製品，至藥事之管理，亦非僅止於藥品之管理
    ，毒品未必係經公告之禁藥，禁藥亦未必為毒品，毒品危害
    防制條例與藥事法二者，並無必然之特別法與普通法關係，
    故除有轉讓之第二級毒品達毒品危害防制條例第8條第6項之
    一定數量或符合第9條成年人對未成年人犯之或明知為懷胎
    婦女而對之犯之，經依法加重後之法定刑較藥事法第83條第
    1項之法定刑為重之情形外，因藥事法第83條第1項為後法，
    且為重法，應優先適用藥事法處罰。查被告如犯罪事實所示
    無償轉讓甲基安非他命予胡若羚、邱大偉、丁○○、乙○○、丙○○等人之行為，核其所為，均係犯藥事法第83條第1項之轉
    讓禁藥罪，公訴人認被告所為均係犯毒品危害防制條例第4
    條第2項之販賣第二級毒品罪，容有未洽，應均予變更（詳
    後述）。被告就附表編號1、4部分，均係一行為同時無償轉
    讓甲基安非他命予胡若羚、邱大偉二人，係一行為同時觸犯
    二轉讓禁藥罪，屬同種想像競合犯，應均依刑法第55條前段
    之規定從一處斷。起訴書就被告如附表編號4同時轉讓甲基
    安非他命予邱大偉部分，雖未論列，惟此部分與起訴書所記
    載附表編號4被告轉讓予胡若羚部分，有想像競合犯裁判上
    一罪之關係，為起訴效力所及，爰併予審究之。又被告之轉
    讓禁藥犯行，按法律之適用有其一致性，除有特別規定外，
    不得割裂適用，是被告持有甲基安非他命之行為與轉讓行為
    同為實質上一罪之階段行為，此部分既依法規競合原理適用
    藥事法處斷，而藥事法並未處罰單純持有禁藥之行為，且高
    度之轉讓行為既已依藥事法加以處罰，依法律適用完整性之
    法理，其低度之持有甲基安非他命行為，自不能再行割裂適
    用毒品危害防制條例之規定論處（最高法院82年度台上字第
    4076號、第6613號判決要旨參照），是被告轉讓禁藥甲基安
    非他命部分，自無轉讓行為吸收持有行為之問題（最高法院
    98年度台上字第5362號判決意旨參照），亦併予敘明。被告
    所犯如附表所示之7罪，犯意各別、行為互異， 應予分論併
    罰。起訴書論罪法條雖論列被告前揭7次行為，均係犯毒品
    危害防制條例第4條第2項之販賣第二級毒品罪，惟查，被告
    就附表編號1-4部分，自警詢、偵查中及本院審理中均一致
    供稱係幫胡若羚買得甲基安非他命後，再以原價轉讓予胡若
    羚，因胡若羚係其前妻，故其均無賺差價等語，核與證人胡
    若羚、邱大偉於偵查中檢察官訊問時證述之情節相符（參見
    偵卷二第65-66頁），此外復查無其他證據足資證明被告確
    有意圖營利而販賣第二級毒品予證人胡若羚、邱大偉之犯行
    ，公訴人認被告就附表編號1-4部分係犯毒品危害防制條例
    第4條第2項之販賣第二級毒品罪，容有未洽；另證人丁○○於
    偵查中檢察官訊問時，亦否認有向被告購買甲基安非他命之
    事實（參見偵卷一第82頁及反面），嗣於本院審理中復結證
    稱：伊沒有拿錢給被告，被告拿了一些糖果給伊，糖果就是
    安非他命，安非他命是用紙裝的，可以施用1至2次，伊是拿
    回去才施用，伊與被告是朋友，所以被告給伊安非他命，沒
    有向伊收錢，伊沒有錢怎麼跟被告買毒品， 後來被告有請
    伊一些，大約0.2公克等語（參見本院卷第115、116頁），
    綜上，公訴人認被告就附表編號5部分係犯毒品危害防制條
    例第4條第2項之販賣第二級毒品罪，尚乏證據證明；又證人
    乙○○於偵查中檢察官訊問時雖證稱：施用毒品來源是被告，
    109年5月17日上午伊前往被告住處，一開始被告本來說要請
    伊，後來伊不好意思，拿了2000元給被告， 被告給伊一包
    ，將近1公克等語（參見偵卷一第115頁及反面），惟證人乙○○嗣於偵查中檢察事務官詢問時，即改稱：伊沒有向被告買
    過毒品，被告有免費請伊吃過，之前向檢察官說向被告以20
    00元購買1公克安非他命，結果被告沒有跟伊拿錢，一開始
    本來被告要請伊，伊就在那邊吃，伊不好意思就要拿2000元
    給被告，被告又把錢丟回來給伊，說要請伊，上次檢察官訊
    問時沒有講清楚等語（參見偵卷二第86-87頁），顯見證人
    乙○○前後證述不一，其於檢察官訊問時所為之證詞，是否完
    全可採，已非無疑，況其於本院審理中復結證稱：(2000元)
    伊放在桌上，伊有說不好意思讓被告請，被告有跟伊說不用
    ，伊錢放了馬上就走了，隔天被告有拿來還給伊等語（參見
    本院卷第114頁），綜上，公訴人認被告就附表編號6部分係
    意圖營利犯毒品危害防制條例第4條第2項之販賣第二級毒品
    罪，尚難遽以認定；至證人丙○○於偵查中檢察官訊問時雖證
    稱：109年7月 18日下午3時許， 在宜蘭市○○路00號可口便
    當店施用安非他命，毒品是伊跟被告購買，伊跟被告買1000
    元安非他命，不到1公克，買完就在那邊用等語（參見偵卷
    一第150頁），惟其嗣於偵查中檢察事務官詢問時則改稱：
    伊有說要向被告買毒品，但被告說要請伊，沒有跟伊拿錢等
    語（參見偵卷二第88頁及反面），足見證人丙○○前後證述已
    有不一，其於檢察官訊問時所為之證詞，是否完全可採，已
    非無疑，況公訴人就附表編號7部分，復無提出其他證據以
    資佐證證人丙○○於偵查中檢察官訊問時之證詞確係屬實而可
    採憑，依罪疑唯輕之法理，即難逕認定被告確有此部分之販
    賣第二級毒品犯行。又被告於偵查中曾供稱：伊毒品之來源
    係向林勝將購得，然經本院函詢宜蘭縣政府警察局詢以是否
    因被告供出其毒品來源，因而查獲其他共犯或正犯？經該局
    復以：本案犯嫌甲○○109年7月22日為警查獲時，警詢筆錄供
    稱其毒品上游為林勝將，然本局於同（22）日查獲犯嫌林勝
    將毒品案移送（109年8月6日警刑偵三字第1090037548號）
    臺灣宜蘭地方檢察署偵辦，非因犯嫌甲○○之供述而查獲等語
    ，有該局110年10月 25日警刑偵二字第1100055474號函在卷
    可稽（參見本院卷第155頁），是被告尚難依毒品危害防制
    條例第17條第1項之規定減輕其刑；另被告於偵查中及本院
    審理中均自白前揭轉讓甲基安非他命之犯行，有偵、審筆錄
    在卷可佐，因毒品危害防制條例第17條第2項已於109年1月1
    5日修正公布，並6個月後生效，經比較新舊法以修正前之規
    定對被告有利，故附表編號1-6部分，爰依修正前毒品危害
    防制條例第17條第2項之規定減輕其刑，附表編號7部分，爰
    依修正後毒品危害防制條例第17條第2項之規定減輕其刑（1
    09年度台上大字第4243號裁定意旨參照）。爰審酌被告無視
    毒品之危害性及法律之嚴禁毒品與禁藥之擴散流通，竟無償
    轉讓具毒品性質之禁藥甲基安非他命，危害國民身心健康及
    社會風氣，進而敗壞社會治安之犯罪動機、目的、手段，其
    轉讓禁藥之數量及其所為對社會風氣、治安亦存有相當危害
    之程度，及其前有賭博前科，品行素行非佳，兼衡其於警詢
    自承高中肄業之智識程度、家庭經濟狀況為小康之生活狀況
    （見警卷第1頁)，及其犯罪後坦承轉讓禁藥犯行之態度等一
    切情狀，分別量處如主文所示之刑，並分別審酌其犯罪性質
    、犯罪方法、過程、態樣、侵害之法益、責任非難重複程度
    ，及對其施以矯正之必要性及宣告刑刑罰效果的邊際遞減關
    係等，整體非難評價其應受矯治之程度，並兼衡責罰相當與
    刑罰經濟之原則，併定應執行刑如主文第1項所示。
肆、沒收
　　扣案之行動電話（含門號0000000000號SIM卡一枚）一支，
    係被告所有，且為供犯前揭轉讓禁藥所用之犯罪工具，業據
    被告供明在卷， 並有通訊監察譯文存卷可稽，應依刑法第3
    8條第2項前段之規定，併予宣告沒收。至另扣案之吸食器一
    組及玻璃球一個，係被告個人施用毒品甲基安非他命之工具
    ，與被告所犯本罪無關，且非違禁物，爰均不予宣告沒收，
    併予敘明。     　　       　　
據上論斷，應依刑事訴訟法第299條第1項前段、第300條，藥事
法第83條第1項，109年1月15日修正前毒品危害防制條例第17條
第2項，109年1月15日修正後毒品危害防制條例第17條第2項，刑
法第11條、第55條、第51條第5款、第38條第2項前段，判決如主
文。
本案經檢察官張立言提起公訴，經檢察官吳志成到庭執行職務
中    華    民    國   110    年   12     月    2     日
                         臺灣宜蘭地方法院刑事第二庭
                           審判長法  官  黃永勝
                                 法  官  劉致欽
                                 法  官  陳盈孜
以上正本證明與原本無異。
如不服本判決應於收受送達後二十日內向本院提出上訴書狀，並
應敘述具體理由；其未敘述上訴理由者，應於上訴期間屆滿後二
十日內向本院補提理由書(均須按他造當事人之人數附繕本)「切
勿逕送上級法院」。 
                                 書記官  林怡君
中　　華　　民　　國　　110 　年　　12　　月　　2 　　日
附表
編號 轉讓對象 轉讓時間及地點 轉讓禁藥名稱、數量 罪刑 1. 胡若羚、邱大偉 民國109年4月16日19時許，在宜蘭市○○路00巷000弄00號前 甲基安非他命2公克 甲○○明知為禁藥， 而轉讓，處有期徒刑肆月。 2. 胡若羚 109年4月22日23時16分許，在宜蘭縣○○市○○路00號（可口便當店） 甲基安非他命2公克 甲○○明知為禁藥， 而轉讓，處有期徒刑肆月。 3. 胡若羚 109年5月18日13時28分許，在宜蘭縣○○市○○路00號（可口便當店） 甲基安非他命2公克 甲○○明知為禁藥， 而轉讓，處有期徒刑伍月。 4. 胡若羚、 邱大偉 109年6月25日17時27分至18時15分間，在宜蘭縣○○市○○路00號（可口便當店） 甲基安非他命4公克 甲○○明知為禁藥， 而轉讓，處有期徒刑陸月。 5. 丁○○ 109年6月26日22時15分許，在宜蘭市衛生局前 甲基安非他命0.2公克 甲○○明知為禁藥， 而轉讓，處有期徒刑參月。 6. 乙○○ 109年5月17日 9時15分至10時間，在宜蘭縣○○市○○路00號（可口便當店） 甲基安非他命1公克 甲○○明知為禁藥， 而轉讓，處有期徒刑肆月。 7. 丙○○ 109年7月18日15時許，在宜蘭縣○○市○○路00號（可口便當店） 甲基安非他命1包（質量不到1公克） 甲○○明知為禁藥， 而轉讓，處有期徒刑肆月。 

本案論罪科刑主要法條：
藥事法第83條
明知為偽藥或禁藥，而販賣、供應、調劑、運送、寄藏、牙保、
轉讓或意圖販賣而陳列者，處7年以下有期徒刑，得併科新臺幣5
千萬元以下罰金。
犯前項之罪，因而致人於死者，處7年以上有期徒刑，得併科新
臺幣1億元以下罰金；致重傷者，處3年以上12年以下有期徒刑，
得併科新臺幣7千5百萬元以下罰金。
因過失犯第1項之罪者，處2年以下有期徒刑、拘役或科新臺幣5
百萬元以下罰金。
第1項之未遂犯罰之。